【裁判字號】    90,交上訴,182
【裁判日期】    901231
【裁判案由】    公共危險等
【裁判全文】
臺灣高等法院刑事判決                            九十年度交上訴字第一八二號
    上  訴  人
    即  被  告  乙○○
右上訴人因公共危險等案件，不服臺灣台北地方法院九十年度交訴字第七０號，中華
民國九十年十月四日第一審判決（起訴案號：臺灣台北地方法院檢察署九十年度偵字
第四一一八號），提起上訴，本院判決如左：
    主  文
原判決撤銷。
乙○○因過失傷害人，處拘役伍拾玖日，如易科罰金，以百元折算壹日；又駕駛動
力交通工具肇事，致人受傷而逃逸，有期徒刑捌月。均緩刑貳年。
    事  實
一、乙○○於民國八十九年十二月二十五日凌晨二時許，騎乘車號ＤＪＧ－三一八號
    輕型機車沿台北市○○○路平面道路由北往南方向行駛，於行經台北市中山區○
    ○○路、南京東路二段之交岔路口附近時，先超越在其前方由甲○○所騎乘後載
    吳柔慧之車號ＶＧＬ－七九七號輕型機車（檢察官於聲請簡易判決處刑書誤載為
    ＶＪＬ－七九七號，應予更正），而在該路口東南角之機車待轉區待轉暫停欲左
轉南京東路二段由西往東方向行駛，嗣乙○○欲起步往前行駛，其本應注意汽機
    車行駛時，駕駛人應隨時注意車前狀況，並隨時採取必要之安全措施，而依當時
    情形又非不能注意，竟疏未注意在其所騎乘機車之左方有由甲○○所騎乘前開機
    車沿建國北路由北往南方向前來，即貿然起步前行，而使其所騎乘機車因而撞及
    甲○○所騎乘之機車右側車身，致乙○○、甲○○及吳柔慧均人車倒地，甲○○
    並因此受有右手肘及右膝挫傷之傷害，吳柔慧則受有膝蓋、腳底擦傷之傷害（吳
    柔慧未就其所受傷害部分提出告訴）。乙○○駕駛上開動力交通工具肇事，致甲
    ○○、吳柔慧受傷後，竟將其所騎乘機車扶起後逕自逃逸，嗣因吳柔慧記下乙○
    ○所騎乘機車之車號報警處理，經警查知該部車號機車為乙○○之阿姨盧金美所
    有，並查知該部機車於前述時間為乙○○所騎乘，乃將乙○○傳喚到案偵訊，經
    甲○○指認，而知上情。
二、案經台北市政府警察局中山分局報請台灣台北地方法院檢察署檢察官及由甲○○
    訴由台灣台北地方法院檢察署檢察官聲請以簡易判決處刑，改依通常程序審理。
    理  由
一、訊據上訴人即被告（以下簡稱被告）乙○○固不否認有於八十九年十二月二十四
    日晚間至同月二十五日凌晨約二時左右之時間騎乘前開機車在道路上行駛，並於
    二十五日二時三十分許始返家等語。惟矢口否認有任何前述過失傷害及駕駛交通
    工具肇事，致人受傷而逃逸之犯行，並辯稱：伊當時騎乘機車行經復興南路欲往
    貓空，並未經過建國北路及南京東路二段交叉口，伊並未撞到人等語。經查：（
    一）、被告於前述時地騎乘前述車號機車因有前述過失而撞及告訴人甲○○所騎
    乘之前開車號機車，使告訴人甲○○受有前開傷害，及其於肇事後逕自逃逸等事
    實，業據告訴人甲○○於警訊、偵查、原審及本院調查中指述甚詳（參偵查卷宗
    第四頁正、反面、第十七頁反面至第十九頁正面，原審九十年八月八日訊問筆錄
    參照），且證人即於發生前開交通事故當時坐於告訴人甲○○所騎乘機車後座之
    吳柔慧，先於檢察官偵查中明確指認本件被告即是騎乘前述車號機車撞及告訴人
    甲○○之機車及肇事逃逸之人（參偵查卷宗第十七頁反面），嗣吳柔慧於原審九
    十年八月二十九日調查時再度到庭，接受檢察官及被告所選任辯護人之交互詰問
    ，在該次交互詰問之過程中，吳柔慧於接受檢察官之主詰問時再一次明確證稱：
    「（當時案發路口之光線）很好‧‧‧對方（指被告）之車子有絆倒，我當時跌
    倒後馬上跳起來，去看他的車牌，並記下車號為ＤＪＧ－三一八‧‧‧我們在偵
    查庭外面看到他（指被告）就知道是他了，進到偵查庭裡面，檢察官請我指認，
    我就確定是被告沒錯，因為我有看到他的臉，那天撞到我們的人絆倒，我有去看
    他，有跟他面對面，所以我很確定在檢察官開偵查庭的被告就是撞倒我的人」等
    語（參原審刑事卷宗第七十頁至第七二頁），嗣辯護人對證人吳柔慧進行反詰問
    ，於反詰問之過程中，辯護人雖欲削弱吳柔慧上開對被告不利證言之可信度，而
    以一連串之問題諸如：妳有無注意對方有無戴安全帽、對方身高如何、對方車子
    顏色如何及妳為何沒有在警察局制作筆錄等問題進行反詰問，惟證人吳柔慧在面
    對辯護人之反詰問仍明確證稱：其只認得被告的臉、有跟被告面對面、沒有注意
    對方機車顏色，只注意車牌號碼（當日訊問筆錄參照），因此證人吳柔慧既經檢
    察官及辯護人就其是否得以明確辨認本件被告即為肇事者之訴訟上重要待證事實
    進行交互詰問，於踐行過交互詰問之程序後，辯護人並無法削弱或減低證人吳柔
    慧上開證言之可信度，反而透過檢察官及辯護人對於證人吳柔慧所進行之交互詰
    問，更可以於本件訴訟上確認證人吳柔慧於發生車禍後有與被告面對面，且有記
    下被告所騎乘機車之車號，而且前述時地之路燈很亮，沒有晦暗之情形，故其可
    以確定與其發生車禍後肇事逃逸者為本件之被告等情無誤，證人吳柔慧之證述與
    告訴人甲○○之證述相符，已堪認定被告即為本件與告訴人甲○○發生前述道路
    交通事故嗣逃逸之人；（二）、被告雖於原審以其女友吳靜宜及被告之母盧素珠
    為證，證明被告於前述案發時並不在現場，惟證人即被告之母盧素珠於原審訊問
    時證稱：被告與其女友吳靜宜約於二十四日晚上九時出門，回家時已是二十五日
    凌晨二時三十分許等語（參原審九十年度訴字第七○號卷第八五頁、第八七頁）
    ，證人盧素珠既非與被告在一起，即無法親自見聞被告在外之行蹤，所為證詞即
    不足為被告有利之認定。至證人即被告之女友吳靜宜雖於原審訊問時證稱：二十
    四日晚上赴被告家吃晚餐，當晚九時許與被告共騎機車外出，先去中正紀念堂，
    再去貓空泡茶，中途熄火修車，修畢再去貓空，約二十五日一時左右下山，經過
    台大後門，到復興南路右轉，途中吃清粥小菜，吃完已二點多，吃完直接回家，
    沒有行經南京東路及建國北路口，沒有發生車禍等語（參考原審卷第七六頁至七
    九頁），惟該名證人為被告之女友兩人為熱戀中立男女，所為證詞之證明力，較
    諸與被告原本無利害關係之告訴人甲○○與證人吳柔慧之指證為薄弱，應以後二
    者之指證為可採，證人吳靜宜之證詞尚難據為有利被告之認定；（三）、按汽機
    車行駛時，駕駛人應隨時注意車前狀況，並隨時採取必要之安全措施，道路交通
    安全規則第九十四條第三項定有明文。被告騎乘機汽車在上開肇事地點行駛，本
    即應隨時注意其車前狀況，並隨時採取必要之安全措施，而依當時情形又非不能
    注意，竟疏未注意在其所騎乘機車之左方有由告訴人甲○○所騎乘前開機車沿建
    國北路由北往南方向前來，即貿然起步前行，而使其所騎乘機車因而撞及甲○○
    所騎乘之機車右側車身，致告訴人甲○○受有前開傷害，其就本件事故之發生負
    有過失甚為明確，而告訴人甲○○亦因本件事故受有前開傷害，有記載其受有前
    開傷害之新光吳火獅紀念醫院所出具之診斷證明書一份在卷可稽（參偵查卷宗第
    六頁），告訴人甲○○所受傷害與被告之過失行為間有相當因果關係，被告以前
    揭情詞置辯，要係卸責之詞，並不可採。綜上各情，本件事證明確，被告之犯行
    堪以認定。
二、按被告乙○○因有前述過失，而使告訴人甲○○受傷，核係犯刑法第二百八十四
    條第一項前段之過失傷害罪；另被告乙○○駕駛上開車號動力交通工具機車肇事
    致告訴人甲○○以及被害人吳柔慧受傷後而逃逸之行為，所為係犯刑法第一百八
    十五條之四之駕駛動力交通工具肇事，致人死傷而逃逸罪。被告所犯上開二罪，
    一為過失犯，一為故意犯，構成要件互異，應予分論併罰。
三、原審認被告罪證明確，予以論罪科刑，固非無見。惟查，被告行為後刑法第四十
    一條之規定已經變更，原審未及審酌比較新舊法之適用，尚有未洽。被告上訴意
    旨猶執陳詞，否認犯罪，指摘原判決不當，雖無理由，惟原判決既有上開可議之
    處，自應予以撤銷改判。爰審酌被告之智識程度、對被害人甲○○所生損害、駕
    車肇事後逃逸之行徑及犯後態度等一切情狀，就過失傷害罪部分量處拘役五十九
    日，駕駛動力交通工具肇事而逃逸罪部分量處有期徒刑八月。又刑法第四十一條
    業於九十年一月四日修正為「犯最重本刑為五年以下有期徒刑以下之刑之罪，而
    受六月以下有期徒刑或拘役之宣告，因身體、教育、職業、家庭之關係或其他正
    當事由，執行顯有困難者，得以一元以上三元以下折算一日，易科罰金。但確因
    不執行所宣告之刑，難收矯正之效或難以維持法秩序者，不在此限。」「併合處
    罰之數罪，均有前項情形，其應執行之刑逾六月者，亦同。」並於同年月十日公
    布施行，於同年月十二日生效，雖就本件過失傷害罪法定刑為有期徒刑六月以下
    部分，對被告並無不利，惟因法律既已修正如上，應援引刑法第二條第一項前段
    之規定，適用裁判時之法律，並就被告所犯過失傷害罪部分，諭知易科罰金之折
    算標準。又被告前未曾受有期徒刑以上刑之宣告，有本院被告全國前案紀錄表以
    及台灣高等法院檢察署刑案紀錄簡覆表各一份在卷可稽，其因一時失慮偶罹刑典
    ，經此刑之宣告後，當知警惕而無再犯之虞，被告於本院審理時復與告訴人甲○
    ○、被害人吳柔慧達成民事和解，賠償八萬元，有被告提出之協議書一份在卷可
    按，本院認本件被告所處之刑，以暫不執行為適當，爰均併予宣告緩刑二年，以
    勵自新。
據上論斷，應依刑事訴訟法第三百六十九條第一項前段、第三百六十四條、第二百九
十九條第一項前段，刑法二百八十四條第一項前段、第一百八十五條之四、第二條第
一項前段、第四十一條第一項前段、第七十四條第一款，罰金罰鍰提高標準條例第一
條前段、第二條，判決如主文。
本案經檢察官劉斐玲到庭執行職務。
中      華      民      國      九十      年    十二    月    三十一    日
                              臺灣高等法院刑事第十五庭
                                  審判長法  官  房  阿  生
                                        法  官  魏  新  國
                                        法  官  鄧  振  球
右正本證明與原本無異。
公共危險罪部分如不服本判決應於收受送達後十日內向本院提出上訴書狀，其未敘述
上訴之理由者並得於提起上訴後十日內向本院補提理由書（均須按他造當事人之人數
附繕本）。
其餘不得上訴。
                                        書記官  洪  秋  帆
中      華      民      國      九十一    年    一      月      三      日
附錄：本案論罪科刑法條全文
刑法第一百八十五條之四
駕駛動力交通工具肇事，致人死傷而逃逸者，處六月以上五年以下有期徒刑。
刑法第二百八十四條
因過失傷害人者，處六月以下有期徒刑、拘役或五百元以下罰金，致重傷者，處一年
以下有期徒刑、拘役或五百元以下罰金。
從事業務之人，因業務上之過失傷害人者，處一年以下有期徒刑、拘役或一千元以下
罰金，致重傷者，處三年以下有期徒刑、拘役或二千元以下罰金。


司法院資訊處製作；財團法人民間司法改革基金會備份。
